【裁判字號】    96,簡上,558
【裁判日期】    970521
【裁判案由】    清償債務
【裁判全文】
臺灣臺北地方法院民事判決             96年度簡上字第558號
上  訴  人  甲○○
被上訴人    香港商香港上海豐銀行股份有限公司
法定代理人  丙○○
訴訟代理人  乙○○
上列當事人間請求清償債務事件，上訴人對於中華民國96年9月
19日本院台北簡易庭96年度北簡字第34795號第一審判決提起上
訴，本院於97年4月30日言詞辯論終結，判決如下：
    主  文
上訴駁回。
第二審訴訟費用新台幣貳仟參佰貳拾伍元由上訴人負擔。
    事實及理由
一、上訴人起訴主張：被上訴人於原審所提出之聲請文件，僅有
    信用卡申請書、信用卡約定條款及電腦應收帳務明細表等資
    料，而未提出債權證明文件及特約商店消費交易明細表，該
    銀行內部電腦應收帳務明細表，僅是銀行內部表格，可能會
    有輸入錯誤等人為疏失，不足當作債權憑證證據，是無法確
    認實際債權數額，及充實被上訴人之舉證責任。此外，上訴
    人申請之信用卡額度應該只有新台幣 (下同)75,000 元，雖
    然不記得民國（下同）85年3月21日於廣三崇光百貨股份有
    限公司（下稱廣三百貨）所消費之金額，但否認曾同一天於
    廣三百貨消費3次，及被上訴人所主張於廣三百貨之消費金
    額。是對原審判決不服，爰依法提起上訴。
二、被上訴人則以：特約商店消費交易明細表，僅保存半年現已
    無法提供，與85年寄給上訴人相同格式之對帳單亦無法提供
    ，上訴人當時消費之櫃臺或消費物品，銀行不會有資料。惟
    依信用卡契約約定條款第13條第1項「持卡人於當期繳款截
    止日前，如對消費對帳單所載事項有疑義，得檢具理由及本
    行要求之證明文件通知本行，或請求本行收單機構調閱簽帳
    單或退款單，或請求本行就該筆交易依各信用卡組織之作業
    規定，向收單機構或特約商店、辦理預借現金機構主張扣款
    ，並得就該筆交易對本行暫停付款。」是若上訴人對消費帳
    單所載事項有所疑義，則應於當期繳費截止日前對被上訴人
    通知，請求將該款項列入爭議款。況且依同條第2項「持卡
    人未依前項約定通知本行者，推定消費對帳單所載事項無錯
    誤。」上訴人既未及時通知被上訴人，則應推定消費對帳單
    所載事項無錯誤，若上訴人欲主張消費對帳單所載事項有誤
    ，自應由其負擔舉證責任。
三、原審判決上訴人全部敗訴，上訴人提起上訴，聲明：廢棄原
    判決；上開廢棄部分，被上訴人在第一審之訴駁回。被上訴
    人則聲明：駁回上訴。
四、兩造不爭執事實：
（一）上訴人於85年2月27日與被上訴人訂立信用卡使用契約，
      且上訴人於87年8月5日後，未依約繳交信用卡之消費款。
（二）上訴人曾持系爭信用卡在廣三百貨進行刷卡消費。
（三）上訴人對於以系爭信用卡於聯邦銀行預借現金之事實及預
      借現金之數額均不爭執。
（四）上訴人曾收受對帳單，並於收受當時對於帳單沒有意見，
      且分別於85年5月30日透過華南銀行、85年7月12日透過第
      一銀行、85年8月21日透過郵局劃撥進行繳款。
五、本件被上訴人請求上訴人清償債務，上訴人則為上開抗辯，
    拒絕履行。本件爭點主要係上訴人85年3月21日於廣三百貨
    刷卡消費之數額為何？應否負清償之責? 經查: 依信用卡契
    約約定條款第13條第1項約定，由銀行每月寄發對帳單與客
    戶，自行比對各項消費細目並即時查核是否正確，有該約定
    條款在原審卷第五頁可稽, 此等條款並無顯失公平之處。被
    上訴人既已依約定定期對上訴人所填寫之地址，為對帳單之
    寄送，上訴人亦表示確曾持卡消費及收受對帳單，且繳款當
    時對於對帳單並沒有意見，並分別於85年5月30日透過華南
    銀行繳12,100元、同年7月12日透過第一銀行繳18,036元、
    同年8月21日透過郵局繳12,100元等, 進行繳款, 有消費對
    帳單於本院卷第二七、二九至三十頁可據, 足以採信。顯見
    上訴人有收到該等對帳單, 並分別於上開時地為最低應繳額
    度之付款, 故上訴人於對帳單所載事項有表示疑義之機會，
    卻不於約定期間內表示異議，依前述信用卡約定條款第13條
    第2項自應由上訴人對於對帳單所載事項, 認有訛誤之處，
    負擔舉證責任。再者, 本件爭點係85年3月21日於廣三百貨
    之信用卡消費額為何? 上訴人承認當日曾至廣三百貨以信用
    卡刷卡消費, 惟消費款有爭議, 惟同年月19日於聯邦銀行之
    預借現金10,000元則無異議, 上開兩日之債務, 時間緊密,
    當以同一明細之對帳單由被上訴人寄交上訴人, 上訴人則以
    上開時、地分別於銀行、郵局為部分付款, 業如前述, 益證
    85 年間, 上訴人對於系爭款項並無爭議, 是上訴人既未能
    具體指摘何處訛誤或提出相關之簽帳單供核對，既承認確於
    上開時間在廣三百貨有刷卡消費，而3筆刷卡消費為同一天
    、同一地點，上訴人無法具體指稱究係何筆消費金額有誤，
    泛以被上訴人所主張之消費金額不符、所提電腦應收帳務明
    細表不可採為由，主張不負清償責任，難謂有理由。
六、綜上所述，本件被上訴人依據信用卡契約請求上訴人給付
    149,740元，及自87年8月6日起至清償日止，按年息19.29％
    計算之利息，為有理由。原審判命上訴人如數給付，於法並
    無不合。上訴意旨指摘原判決不當，求予廢棄改判，為無理
    由，應予駁回其上訴。
七、本判決之基礎已臻明確，兩造之其餘攻擊防禦方法及舉證，
    核與判決無影響，毋庸一一論列，並此敘明。
八、據上論結，本件上訴無理由，依民事訴訟法第436條之1第3
    項、第449條第1項、第463條、第78條，判決如主文。
中    華    民    國    97    年    5     月    21    日
                 民事第五庭    審判長法  官  薛中興
                                     法  官  林妙黛
                                     法  官  周祖民
以上正本係照原本作成。
如對本判決上訴，須於判決送達後20日內向本院提出上訴狀，同
時表明上訴理由；如已於本判決宣示後送達前提起上訴者，應於
判決送達後10日內補具上訴理由（均須按他造當事人之人數附繕
本）。
中    華    民    國    97    年    5     月    21    日
                                     書記官  王文心


司法院資訊處製作；財團法人民間司法改革基金會備份。
